臺灣桃園地方法院民事裁定
111年度監宣字第153號
聲  請  人  羅國棋  
相  對  人  羅美容  
關  係  人  羅湘    
關  係  人  羅美玲  
上列聲請人聲請監護宣告事件，本院裁定如下：
    主      文
宣告羅美容（女，民國00年0月00日生，身分證統一編號：Z0000
00000號）為受監護宣告之人。
選定羅湘（女，民國00年00月00日生，身分證統一編號：Z00000
0000號）為受監護宣告之人羅美容之監護人。
指定羅美玲（女，民國00年0月0日生，身分證統一編號：Z00000
0000號）為會同開具財產清冊之人。
聲請費用由受監護宣告之人負擔。
    理      由
一、按對於因精神障礙或其他心智缺陷，致不能為意思表示或受
    意思表示，或不能辨識其意思表示之效果者，法院得因本人
    、配偶、四親等內之親屬、最近一年有同居事實之其他親屬
    、檢察官、主管機關、社會福利機構、輔助人、意定監護受
    任人或其他利害關係人之聲請，為監護之宣告，民法第14條
    第1項定有明文。
二、聲請意旨略以：聲請人為相對人之五弟，關係人羅湘為相對
    人之次女，關係人羅美玲為相對人之妹妹。相對人現年66歲
    ，因相對人曾因男友指使其協助運送毒品，導致相對人因販
    毒而入監服刑，惟相對人於民國108年後有失智之症狀，獄
    方認相對人已無法自理生活起居而通知相對人家屬帶回照顧
    ，因聲請人等均無法妥善照顧相對人，故於109年12月安排
    相對人至桃園市私立龍祥老人長期照顧中心接受機構式照顧
    迄今；嗣相對人所領有之國民年金老年年金，近期每月撥款
    後即被強制扣款，聲請人查詢後方知有國民年金保險欠費，
    雖關係人羅美玲已協助相對人申請分期付款，然為避免再次
    遭到扣款，並協助相對人向郵局申請社會福利專戶，以維護
    相對人基本受照顧之權益，故提出本件聲請，爰依民法第14
    條第1項、第1110條、家事事件法第164條第1項規定，聲請
    對相對人為監護宣告，並選定關係人羅湘為相對人之監護人
    ，暨指定關係人羅美玲為會同開具財產清冊之人等語。
三、經查，聲請人主張之前揭事實，業經其提出同意書、親屬系
    統表、戶籍謄本、身分障礙證明等資料為證，並有本院依職
    權調取相對人之稅務電子閘門財產所得調件明細表及勞保網
    路資料查詢表可參。且經鑑定機關即周孫元診所鑑定醫師周
    孫元至相對人所在處所對相對人心神及身體狀況評估鑑定後
    ，認：「羅員符合符合阿茲海默氏病(ICD-10-CM編碼G30.1)
    之診斷。因此心智缺陷，致其為意思表示、受意思表示及辨
    識意思表示效果之能力，均已達不能之程度。」，因此鑑定
    人認為，其心智狀態應已達到不能為意思表示、受意思表示
    及辨識意思表示之效果，應已符合民法第14條第1項監護宣
    告之要件等語，有周孫元診所111年6月20日元字第11100000
    198號暨所附精神鑑定報告書在卷可稽（見本院卷第38頁至
    第40頁）。本院審酌相對人因精神障礙已致不能為意思表示
    或受意思表示或不能辨識其意思表示之效果，是聲請人向本
    院聲請對相對人為監護宣告，核無不合，應予准許。
四、再按受監護宣告之人應置監護人；法院為監護之宣告時，應
    依職權就配偶、四親等內之親屬、最近一年有同居事實之其
    他親屬、主管機關、社會福利機構或其他適當之人選定一人
    或數人為監護人，並同時指定會同開具財產清冊之人。法院
    為前項選定及指定前，得命主管機關或社會福利機構進行訪
    視，提出調查報告及建議。監護之聲請人或利害關係人亦得
    提出相關資料或證據，供法院斟酌；法院選定監護人時，應
    依受監護宣告之人之最佳利益，優先考量受監護宣告之人之
    意見，審酌一切情狀，並注意下列事項：（一）受監護宣告
    之人之身心狀態與生活及財產狀況。（二）受監護宣告之人
    與其配偶、子女或其他共同生活之人間之情感狀況。（三）
    監護人之職業、經歷、意見及其與受監護宣告之人之利害關
    係。（四）法人為監護人時，其事業之種類與內容，法人及
    其代表人與受監護宣告之人之利害關係，民法第1110條、第
    1111條、第1111條之1分別定有明文。
五、次查，有關本件適宜由何人擔任監護人及會同開具財產清冊
    之人部分，經本院分別囑請桃園市社會工作師公會及新北市
    政府社會局對兩造及關係人進行訪視，訪視評估結果如下:
　㈠相對人部分：「本案之聲請人羅國棋先生為相對人的五弟，
    關係人一羅湘小姐為相對人的次女，關係人二羅美玲女士為
    相對人的大妹，相對人現安置於桃園市私立龍祥老人長期照
    顧中心，由機構人員照顧相對人生活起居，每月安置費用由
    身心障礙者日間照顧及住宿式照顧費用補助部分，剩餘之自
    負額由聲請人、關係人一羅湘小姐以及關係人二羅美玲女士
    共同支付，而相對人國民年金保險欠費已申請分期付款，現
    由關係人二羅美玲女士支付，聲請人則不時補貼；健保欠費
    則暫無清償計劃；相關行政事務、受照顧安排則由聲請人主
    責。綜合評估相對人之受照顧狀況未見明顯不適當之處，惟
    聲請人、關係人一羅湘小姐與關係人二羅美玲女士均居他轄
    ，故就其意見想法，建請鈞院參詳當地訪視單位之訪視報告
    ，並以相對人最佳利益為考量，參酌相關事證後，予以綜合
    裁量之。」等語。以上有桃園市社會工作師公會111年4月6
    日桃林字第111271號函暨所附桃園市政府社會局社會工作科
    監護（輔助）宣告調查訪視報告在卷可佐（見本院卷第23頁
    至26頁）。
　㈡聲請人、關係人羅湘、羅美玲部分：「1.監護人/輔助人選評
    估:社工從訪視中知悉、案家人希望透過聲請監護宣告協助
    案主辦理救助金專戶以減輕機構照顧費用負擔，因案長女目
    前行蹤不明無法擔任案主的監護人，故親屬間推舉案二女擔
    任監護人，案二女也同意擔任，而案二弟及案妹願意從旁協
    助和分擔案主照顧相關費用，社工依據受訪視人員陳述瞭解
    聲請監護宣告相關脈絡，評估案二女適合擔任監護人/輔助
    人，再請貴庭參照和應證桃園市調查訪視報告。2.會同開具
    財產清冊之人人選評估:(身心狀況評估、意願評估、關係與
    互動評估及其他事項)社工從訪視中觀察，案妹已整理案主
    相關的財產資料,對於案主的財產狀況也相對瞭解，案二弟
    也推舉案妹擔任會同開具財產清冊之人，且案妹也有意願，
    經社工評估後認為案妹適合擔任會同開具財產清冊之人。3.
    本案僅就監護人(案二女羅湘)、聲請人(案二弟羅國棋)及會
    同開具財產清冊之人(案妹羅美玲)提供訪視調查評估報告供
    貴庭參考，關於本案請貴庭斟酌相關事證及桃園市訪視調查
    報告後，依相對人之最佳利益予以綜合裁量選定監護人及會
    同人。」等語。以上有桃園市社會工作師公會111年4月15日
    新北社工字第1110701106號函暨所附社團法人台灣福田社會
    福利發展協會成年監護訪視調查評估報告在卷可佐（見本院
    卷第33頁至36頁）。
六、綜合上情，本院審酌聲請人為相對人之五弟，主責處理相對
    人相關行政事務及照顧安排，至關係人羅湘為相對人之次女
    ，與聲請人、關係人羅美玲共同支付相對人每月安置費用之
    剩餘自付額及國民年金保險之欠費，而關係人羅湘亦具有擔
    任監護人之意願，查無關係人羅湘不宜擔任監護人之原因，
    且除相對人之長女與聲請人一家無聯繫外，相對人之其餘家
    屬亦同意關係人羅湘擔任監護人，認關係人羅湘為相對人之
    次女，當熟知相對人之生活事務，應能善盡照顧相對人之責
    ，故如由關係人羅湘擔任受監護宣告人之監護人，應符合相
    對人之最佳利益，又相對人查無意定監護人，有意定監護資
    料查詢結果在卷可參，爰依前揭規定選定關係人羅湘為相對
    人之監護人；關係人羅美玲為相對人之妹妹，協助共同支付
    相對人每月安置費用之剩餘自付額及國民年金保險之欠費，
    具有擔任會同開具財產清冊之人意願，查無明顯不適任之情
    形，就此除相對人之長女與聲請人一家無聯繫外，相對人之
    其餘家屬亦同意關係人羅美玲擔任會同開具財產清冊之人，
    是以由關係人羅湘擔任會同開具財產清冊之人，衡情當可善
    盡監督相對人財產狀況之責，得保障相對人之財產受到妥適
    處理，是由關係人羅美玲擔任會同開具財產清冊之人應屬適
    當，爰依前揭規定，指定關係人羅美玲為本件會同開具財產
    清冊之人。又依民法第1113條準用同法第1099條、第1099條
    之1之規定，於監護開始時，監護人對於受監護宣告人之財
    產，應會同關係人於2個月內開具財產清冊，並陳報法院，
    於開具完成並陳報法院前，監護人對於受監護宣告人之財產
    ，僅得為管理上必要之行為，附此敘明。
七、爰裁定如主文。　　　　
中　　華　　民　　國　　111 　年　　7 　　月　　18　　日
                   家事法庭     法  官　謝伊婷
以上正本係照原本作成。
如對本裁定抗告須於裁定送達後10日內向本院提出抗告狀，並繳
納抗告費新臺幣1,000元。　　　　　　　　　 
中　　華　　民　　國　　111 　年　　7 　　月　　19　　日
                                書記官　王小萍